智慧財產法院刑事判決
                                100年度刑智上訴字第64號
上　訴　人
即　被　告　楊喬　
　　　　　　　　　　號
          　楊媞雯　
            賴美芬　
共      同
選任辯護人　阮祺祥律師
上列上訴人即被告因違反著作權法等案件，不服臺灣板橋地方法
院100 年度智訴字第5 號，中華民國100 年7 月8 日第一審判決
（起訴案號：臺灣板橋地方法院檢察署99年度偵字第18991 號）
，提起上訴，本院判決如下：
    主  文
原判決撤銷。
楊喬共同明知係侵害著作財產權之重製光碟而散布，累犯，處
有期徒刑陸月，如易科罰金，以新台幣壹仟元折算壹日。扣案如
附表一所示之物均沒收。
楊媞雯、賴美芬共同明知係侵害著作財產權之重製光碟而散布，
各處有期徒刑肆月，如易科罰金，均以新台幣壹仟元折算壹日。
均緩刑參年，扣案如附表一所示之物均沒收。
    事  實
一、楊喬、楊媞雯為姐弟關係、賴美芬為楊喬之前妻，均明
    知「koei及圖」、「ＥＡ」、「XBOX 360」、「XBOX LIVE
    」、「XBOX 360 "X"Design」、「Microsoft Game Studios
    」等商標圖樣，分別經台灣光榮特庫摩股份有限公司（下稱
    光榮公司）、美商電子藝術公司（下稱藝電公司）、美商微
    軟股份有限公司（下稱微軟公司）向我國經濟部智慧財產局
    申請註冊登記，經核准取得商標權，指定使用於錄有電腦程
    式之光碟片等商品，現仍在商標專用期間內，非經商標權人
    之同意或授權，不得於同一或類似商品使用相同或近似之商
    標圖樣，亦不得明知為上開商品而販賣。復明知「北斗無雙
    」、「戰慄深隧2033」、「但丁的地獄」等3 片遊戲光碟，
    分別係光榮公司、美商4A Games公司（下稱4A Games公司）
    及藝電公司享有著作權之電腦遊戲程式著作；另「XBOX360
    」系統遊戲程式光碟內儲存之「XBOX360 Development Kit
    」電腦程式，均係遊戲程式與電視遊樂器主機之系統程式間
    之中介程式（用以使遊戲程式控制遊樂器之系統軟體，並進
    而驅動相對應之「XBOX360 」電視遊樂器之硬體，以執行相
    搭配之遊戲程式），係微軟公司享有著作財產權之電腦程式
    著作，上開電腦程式著作未經各該著作財產權人之同意或授
    權，不得擅自以移轉所有權之方法散布其重製物，亦不得明
    知係侵害著作財產權之重製物而散布或意圖散布而公開陳列
    、持有。詎楊喬、楊媞雯、賴美芬明知如附表一所示之遊
    戲光碟係非法重製光碟，且未得上開商標權人之同意，於同
    一商品，使用相同之註冊商標，竟共同基於明知係侵害著作
    財產權之重製光碟而散布銷售及販售仿冒商標商品之犯意聯
    絡與行為分擔，於99年4 月12日下午2 時30分，在其等經營
    位於新北市○○區○○路316 號3 樓之「七友電視遊樂器專
    賣店」內，將如附表一所示之非法重製盜版遊戲光碟3 片，
    以每片新台幣（下同）2 百元之價格販賣予黃建華。嗣為警
    於99年5 月27日持搜索票至上址查獲，並扣得如附表二所示
    之物。
二、案經光榮公司、微軟公司訴由內政部警政署保安警察第二總
    隊第一大隊第一中隊報請台灣板橋地方法院檢察署檢察官偵
    查起訴。
    理  由
壹、證據能力部分：
一、被告楊喬固爭執其於檢察官偵查時所為供述之證據能力，
    然本院並未以之作為認定被告犯罪事實之證據，自無庸認定
    其證據能力。至其於警詢之供述，並無出於強暴、脅迫、利
    誘、詐欺、疲勞訊問或其他不正之方法，亦非違反法定障礙
    事由經過期間不得訊問或告知義務之規定而為，依刑事訴訟
    法第156 條第1 項、第158 條之2 規定，自有證據能力。
二、按被告以外之人於審判外之陳述，雖不符刑事訴訟法第159
    條之1 至第159 條之4 之規定，而經當事人於審判程序同意
    作為證據，法院審酌該言詞陳述或書面陳述作成時之情況，
    認為適當者，亦得為證據。當事人、代理人或辯護人於法院
    調查證據時，知有第159 條第1 項不得為證據之情形，而未
    於言詞辯論終結前聲明異議者，視為有前項之同意，刑事訴
    訟法第159 條之5 定有明文。立法意旨在於傳聞證據未經當
    事人之反對詰問予以核實，原則上先予排除。惟若當事人已
    放棄反對詰問權，於審判程序中表明同意該等傳聞證據可作
    為證據；或於言詞辯論終結前未聲明異議，基於尊重當事人
    對傳聞證據之處分權，及證據資料愈豐富，愈有助於真實發
    見之理念，且強化言詞辯論主義，使訴訟程序得以順暢進行
    ，上開傳聞證據亦均具有證據能力。被告楊喬、楊媞雯、
    賴美芬對於本件供述證據均不爭執其證據能力（見原審卷第
    35頁反面、本院卷第90、91頁），復於本院100 年11月24日
    審判期日經合法調查，被告或其辯護人迄至言詞辯論終結前
    亦未聲明異議，本院審酌該等供述證據之取得過程並無違法
    取證或違反自由意思之瑕疵，與本件待證事實間復具有相當
    之關聯性，以之為證據尚無不當，自得採為證據，並有證據
    能力。
貳、實體部分：
一、訊據被告楊喬否認有何違反著作權法等犯行，辯稱：並未
    販賣盜版遊戲光碟等語。被告楊媞雯、賴美芬則均對於上開
    事實坦承不諱。經查：上開事實業據證人黃建華於檢察官偵
    查時結證甚詳（見偵查卷第89至90頁），並有扣案如附表一
    所示之盜版遊戲光碟、蒐證照片、勘驗照片、鑑識報告書等
    件附卷可稽（見偵查卷第94至107 、144 至156 頁），被告
    楊喬雖以前詞置辯，惟其於警詢時明確供稱：七友電視遊
    樂器專賣店之登記負責人是其母陳阿修，但實際負責人是其
    本人，警察搜索時其不在現場，在店後面房間看電視，該店
    由其本人實際負責店內所有進貨情事等語（見偵查卷第19至
    20頁）。核與共同被告楊媞雯於警詢時供稱：七友電視遊樂
    器專賣店實際負責人是楊喬（見偵查卷第28頁）相符。至
    共同被告楊媞雯於原審時固以證人身分證稱：七友電視遊樂
    器專賣店是伊在經營，中間有中斷，中斷期間由楊喬經營
    ，經營到楊喬發生上開案件後就沒有做，換伊繼續經營，
    楊喬沒有其他工作，伊有時候會給楊喬錢，警詢時因楊
    喬看伊是女生，就替伊去作筆錄，替伊出面這樣講等語（
    見原審卷第83至84頁）。惟被告楊媞雯早於89年間即曾因違
    反著作權法案件，經台灣板橋地方法院以89年度訴字第1540
    號判決處有期徒刑1 年2 月，緩刑4 年確定；被告楊喬亦
    於98年間因違反著作權法案件，經台灣板橋地方法院以98年
    度簡字第6736號判決處有期徒刑6 月確定，甫於99年2 月9
    日易科罰金執行完畢，有台灣高等法院被告前案紀錄表在卷
    足憑（見本院卷第11至14頁），其等均知悉此利害關係，明
    瞭違反著作權法之嚴重性及可能後果，被告楊喬當無可能
    僅因見被告楊媞雯是女性，就自願去作筆錄，並為上開供述
    ，證人即共同被告楊媞雯於原審之證述，實與常情不符，應
    係迴護被告楊喬之詞，尚無可採，堪信被告楊喬亦係七
    友電視遊樂器專賣店之實際負責人，並與被告楊媞雯、賴美
    芬共同販賣如附表一所示盜版遊戲光碟，被告楊喬所辯，
    並不足採，本件事證已臻明確，被告犯行洵堪認定，均應依
    法論科。
二、核被告楊喬、楊媞雯、賴美芬所為，係違反著作權法第91
    條之1 第3 項之明知係侵害著作財產權之重製光碟而散布罪
    及商標法第82條販賣仿冒商標商品罪。被告意圖散布而持有
    侵害著作財產權重製物之低度行為，應為散布光碟重製物之
    高度行為所吸收，不另論罪。被告以一行為同時觸犯上開二
    罪名，為想像競合犯，應依刑法第55條之規定從一重論以著
    作權法第91之1 條第3 項之明知係侵害著作財產權之重製光
    碟而散布罪論處。又被告以同一散布行為，侵害多數著作財
    產權人及商標權人之法益，為同種想像競合犯，亦應依刑法
    第55條規定從一重處斷。被告三人對上開販賣行為有犯意聯
    絡及行為分擔，為共同正犯。另被告楊喬曾於98年間因違
    反著作權法案件，經台灣板橋地方法院以98年度簡字第6736
    號判決處有期徒刑六月確定，於99年2 月9 日易科罰金執行
    完畢，有台灣高等法院被告前案紀錄表在卷可稽，其於受徒
    刑之執行完畢後，五年以內故意再犯本件有期徒刑以上之罪
    ，為累犯，應依刑法第47條第1 項規定加重其刑。
三、原判決以事證明確，對被告論罪科刑，固非無見，惟查：（
    一）訊據被告均否認有何非法重製等犯行。證人蔡暐茹於檢
    察官偵查時證稱：曾在其作證前1 年（即約98年7 月間）向
    該店買過盜版片等語（見偵查卷第113 頁）。證人郭俐辰於
    檢察官偵查時亦證稱：曾在作證前3 個月（即約99年4 月間
    ）向該店買過盜版片等語（見偵查卷第115 頁）。則依證人
    蔡暐茹、郭俐辰之證述，並無法證明被告自98年3 月間起與
    不詳姓名年籍綽號「小江」之成年男子，共同意圖銷售而以
    重製於光碟之方法侵害他人之著作財產權，未經上開著作權
    人及商標權人之同意或授權，以燒錄機及電腦設備，燒錄重
    製盜版之遊戲光碟。其次，證人蔡暐茹、郭俐辰並未提出任
    何向被告購買之盜版遊戲光碟，依彼等所述亦無法證明購買
    之片名、種類，尚難以證人蔡暐茹、郭俐辰之證詞遽認被告
    自98年3 月間起即與不詳姓名年籍綽號「小江」之成年男子
    ，共同明知係侵害著作財產權之重製光碟而散布販賣。再者
    ，縱依證人黃建華之證述，亦僅得證明被告共同於99年4 月
    12日將如附表一所示之非法重製盜版遊戲光碟3 片，以每片
    2 百元之價格販賣予黃建華，無法證明該3 片光碟係由被告
    所重製。此外，扣案如附表二所示之物，包含遊戲目錄1份
    、估價單1 批、郵寄單據1 批、客戶聯繫資料2 本、牛皮紙
    袋1 批，其中遊戲目錄、客戶聯繫資料、牛皮紙袋均無法證
    明被告有何未經上開著作權人及商標權人之同意或授權，以
    燒錄機及電腦設備，燒錄重製盜版之遊戲光碟行為。而依估
    價單（見本院卷第95至109 頁）及郵寄單據（見本院卷第
    110 至111 頁）之記載，其上所載物品單價非低，均高出其
    等販賣如附表一所示盜版遊戲光碟之單價200 元甚多，或僅
    有訂金之記載，亦無從證明被告除於99年4 月12日將如附表
    一所示之非法重製盜版遊戲光碟3 片，以每片2 百元之價格
    販賣予黃建華外，尚有其他之販賣行為，抑或有重製盜版遊
    戲光碟行為。況經警在該店搜索時復未查扣任何電腦主機、
    燒錄器、空白光碟等重製光碟所需物品，亦難認被告有何重
    製盜版遊戲光碟行為。此外卷內復無其他證據資料、亦查無
    證據資料證明被告有此部分犯行，不能證明被告亦共同犯有
    著作權法第91條第3 項、第2 項、商標法第81條第1 款等罪
    ，原判決認被告亦共犯非法重製等犯行，尚有未合。公訴意
    旨認此部分與上開有罪部分具有法律上一罪之吸收關係，爰
    不另為無罪之諭知，併此敘明。（二）另本件被告楊媞雯、
    賴美芬於原審訊問「如附表一所示盜版遊戲光碟有無播放檢
    視過」時，分別供述：「我不會玩」、「我沒有興趣，知道
    這個遊戲名稱」等語（見原審卷第82頁反面）。且公訴人亦
    無法證明被告等有非法重製之犯行，已如前述，則被告楊喬
    、楊媞雯、賴美芬是否知悉如附表一所示之盜版光碟經置
    入機器播放後，於螢幕上會產生告訴人公司名稱及授權生產
    文字，且知買受者一經藉機器或電腦之處理，仿冒光碟內容
    之偽造準文書必當顯現，即被告楊喬、楊媞雯、賴美芬主
    觀上是否係以偽作真之意思販賣，已非無疑。而依卷內證據
    資料能否認被告楊喬、楊媞雯、賴美芬主觀上係以偽作真
    之意思販賣，亦有可疑。是實難遽認被告楊喬、楊媞雯、
    賴美芬販賣此等仿冒之光碟片，亦成立刑法第216 條、第
    220 條第2 項、第210 之行使偽造準私文書罪。原判決認成
    立行使偽造準私文書罪，亦有未洽。是被告楊喬否認犯罪
    而提起上訴雖無理由，然原判決既有上開可議之處，自應由
    本院將原判決撤銷改判。
四、爰審酌被告各自之素行、犯罪之動機、目的、手段、販賣盜
    版遊戲光碟之數量、犯罪所生之危害，及犯罪後之態度等一
    切情狀，分別量處如主文所示之刑，以示懲儆。末查被告楊
    媞雯曾於89年間因違反著作權法案件，經台灣板橋地方法院
    以89年度訴字第1540號判決處有期徒刑1 年2 月，緩刑4 年
    確定；賴美芬亦於89年間因違反著作權法案件，經台灣板橋
    地方法院以89年度訴字第1540號判決處有期徒刑1 年，緩刑
    2 年確定，均緩刑期滿，未撤銷緩刑宣告，有台灣高等法院
    被告前案紀錄表在卷足憑，其刑之宣告業已失其效力，且均
    已與告訴人光榮公司、微軟公司達成和解，有賠償和解契約
    書、和解書在卷可稽（見本院卷第183 至188 頁），本院審
    酌被告楊媞雯、賴美芬再經本次論罪科刑之教訓，應已知所
    警惕，且其均有家庭待扶養，因認對其等所宣告之刑以暫不
    執行為適當，爰宣告緩刑3 年，以勵自新。
五、按商標法第83條及95年5 月30日修正之著作權法第98條均有
    關於沒收之特別規定，應優先於刑法第38條第1 項第2 款而
    適用。而商標法第83條規定「犯前二條之罪所製造、販賣、
    陳列、輸出或輸入之商品，或所提供於服務使用之物品或文
    書，不問屬於犯人與否，沒收之。」係採義務沒收主義，法
    院並無裁量沒收與否之權限；95年5 月30日修正之著作權法
    第98條規定「犯第91至第93條、第95條至第96條之1 之罪，
    供犯罪所用或因犯罪所得之物，得沒收之。但犯第91條第3
    項及第91條之1 第3 項之罪者，其得沒收之物，不以屬於犯
    人者為限。」則係採職權沒收主義，沒收與否，法院有裁量
    之權。採義務沒收主義者，自應優先於採職權沒收主義之規
    定而適用（最高法院79年台上字第5137號判例、98年度台上
    字第1970號判決意旨參照）。扣案之如附表一所示侵害著作
    權、商標權之非法重製光碟3 片，應依商標法第83條規定宣
    告沒收。至扣案如附表二所示之物，尚非供被告犯罪所用或
    因犯罪所得之物，故不宣告沒收。
據上論斷，應依刑事訴訟法第369 條第1 項前段、第364 條、第
299 條第1 項前段，著作權法第91條之1 第3 項，商標法第82條
、第83條，刑法第11條前段、第28條、第55條、第41條第1 項前
段、第47條第1項、第74條第1 項第1 款，判決如主文。
本案經檢察官羅雪梅到庭執行職務。
中　　華　　民　　國　 100　　年　　12　　月　　22　　日
                    智慧財產法院第二庭
                          審判長法  官　陳忠行
                                法  官　林洲富
                                法  官　熊誦梅
以上正本證明與原本無異。
被告不得上訴。
檢察官如不服本判決，應於收受送達後10日內向本院提出上訴書
狀，其未敘述上訴之理由者並得於提起上訴後10日內向本院補提
理由書（均須按他造當事人之人數附繕本）。
中　　華　　民　　國　　100　 年　　12　　月　　23　　日
                                書記官  陳士軒
論罪科刑法條
著作權法第91條之1
擅自以移轉所有權之方法散布著作原件或其重製物而侵害他人之
著作財產權者，處三年以下有期徒刑、拘役，或科或併科新臺幣
五十萬元以下罰金。
明知係侵害著作財產權之重製物而散布或意圖散布而公開陳列或
持有者，處三年以下有期徒刑，得併科新臺幣七萬元以上七十五
萬元以下罰金。
犯前項之罪，其重製物為光碟者，處六月以上三年以下有期徒刑
，得併科新臺幣二十萬元以上二百萬元以下罰金。但違反第八十
七條第四款規定輸入之光碟，不在此限。
犯前二項之罪，經供出其物品來源，因而破獲者，得減輕其刑。
商標法第82條
明知為前條商品而販賣、意圖販賣而陳列、輸出或輸入者，處一
年以下有期徒刑、拘役或科或併科新臺幣五萬元以下罰金。
商標法第83條
犯前二條之罪所製造、販賣、陳列、輸出或輸入之商品，或所提
供於服務使用之物品或文書，不問屬於犯人與否，沒收之。

┌──────────────────────────┐
│ 附 表 一 ：                                        │
├──┬─────────┬──┬──────────┤
│編號│遊 戲 光 碟 名 稱 │數量│ 著 作 財 產 權 人  │
├──┼─────────┼──┼──────────┤
│ 一 │北斗無雙          │一片│台灣光榮特庫摩股份有│
│    │                  │    │限公司。            │
├──┼─────────┼──┼──────────┤
│ 二 │ＭＥＴＲＯ  2033  │一片│美商4A Games公司    │
│    │（戰慄深隧 2033 ）│    │                    │
├──┼─────────┼──┼──────────┤
│ 三 │DANTE′S  INFERNO │一片│美商電子藝術公司    │
│    │（但丁的地獄）    │    │                    │
├──┴─────────┴──┴──────────┤
│上開商標圖樣、註冊號數、指定使用商品（均使用於電腦、│
│錄有電腦程式之磁碟、磁卡、磁帶及光碟等商品）、均在專│
│用期間。                                            │
│                                                    │
└──────────────────────────┘
┌──────────────────────────┐
│ 附 表 二 ：                                        │
├──┬───────────────────────┤
│編號│  扣  案  物  品  及  數  量                  │
├──┼───────────────────────┤
│ 一 │遊戲目錄一份。                                │
├──┼───────────────────────┤
│ 二 │估價單一批。                                  │
├──┼───────────────────────┤
│ 三 │郵寄單據一批。                                │
├──┼───────────────────────┤
│ 四 │客戶聯繫資料二本。                            │
├──┼───────────────────────┤
│ 五 │牛皮紙袋一批。                                │
└──┴───────────────────────┘